【裁判字號】    91,訴,812
【裁判日期】    920306
【裁判案由】    重利
【裁判全文】
臺灣屏東地方法院刑事判決                          九十一年度訴字第八一二號
    公  訴  人  臺灣屏東地方法院檢察署檢察官
    被      告  戊○○
    被      告  甲○○
右列被告因重利案件，經檢察官提起公訴（九十年度偵字第九○六號），本院判決如
左：
    主  文
戊○○共同乘他人急迫貸與金錢，而取得與原本顯不相當之重利，處有期徒刑伍月，
如易科罰金，以參佰元折算壹日。
扣案之本票參紙（編號二一○二二八號面額肆萬元、、編號二一○二二九號面額柒萬
貳仟捌佰元、編號二一○二三四號面額拾萬元）、帳單一張及商業本票一本（編號四
五一四八○至四五一五○○），均沒收。
甲○○公訴不受理。
    事  實
一、戊○○與甲○○（已死亡）及不詳名字之王姓男子，基於共同犯意聯絡，在報紙
    上刊登廣告，以留下電話號碼聯絡，提供金錢借貸方式，牟取重利。民國八十九
    年十二月十九日，丙○○因急需新台幣二十萬元週轉，在自由時報看到彼等刊登
    之廣告後，即按報上登載之聯絡電話向彼等借款，翌（二十）日下午，甲○○即
    與王姓男子共同至屏東縣竹田鄉○○路十九號，借貸二十萬元予丙○○，約定每
    五日利息為八萬元，由丙○○簽發其夫乙○○所有第一銀行面額十萬元及四萬元
    之支票各二紙為據，嗣並陸續在上開住處、竹田國小或竹田郵局等處，向乙○○
    、丙○○夫婦收取約四十萬元之利息，取得與原本顯不相當之重利。九十年一月
    三十一日下午一時許，甲○○再度帶同戊○○至丙○○上開住處收款時，為丙○○報警查獲，扣得乙○○所簽發面額分別為四萬元、十萬元、七萬二千八百元之
    本票共三張、帳單一張及商業本票一本。
二、案經屏東縣警察局潮州分局報請臺灣屏東地方法院檢察署檢察官偵查起訴。
    理  由
甲、被告戊○○部分
一、訊據被告戊○○雖否認前揭犯行，辯稱：我是第一次跟甲○○一起去，並不知有
    重利之情形，也沒見過丙○○云云。惟查，右揭事實業據被害人乙○○、丙○○
    夫婦指述明確，並有扣案之本票、帳單及商業本票可佐。被告戊○○於上揭時地
    ，確係第一次與甲○○前往收款等情，雖據丙○○供明屬實，然被告所有之00
    00000000號行動電話與王姓男子提供借款之0000000000號行
    動電話（登記名義人丁○○）間，通話非常密集，有通聯紀錄在卷可稽（附於偵
    查卷第四十一頁至第七十頁、第九十一頁至第一百二十頁，紀錄時間自八十九年
    十二月十九日起至九十年一月三十一日止），參酌被告自承常與王姓男子一起吃
    飯、唱歌、常常聯絡等情以觀，足認彼等之關係甚為密切，被告辯稱不知重利云
    云，顯與常理有違，應係事後卸責之詞，非可採信，事證明確，犯行堪予認定。
二、核被告所為，係犯刑法第三百四十四條之重利罪。其與甲○○及王姓男子間，有
    犯意聯絡及行為分擔，均為共同正犯。公訴人起訴雖認被告涉嫌同法第三四十五
    條之常業重利罪，然查，本件被告除因丙○○借款事件，在上揭時地與甲○○共
    同向丙○○收款時為警查獲之事實外，並無其他證據足以證明被告有與甲○○等
    人共同以從事重利為常業之犯行，遽論以常業犯，尚嫌無據，起訴法條應予變更
    。爰審酌被告並無不法前科，本件所參與之部分，情節尚屬輕微，然事後否認犯
    行，態度不佳等一切情狀，量處如主文所示之刑，並諭知易科罰金之折算標準。
    扣案之本票參紙（編號二一○二二八號面額四萬元、編號二一○二二九號面額七
    萬二千八百元、編號二一○二三四號面額十萬元）、帳單一張及商業本票一本（
    編號四五一四八○至四五一五○○），併依法宣告沒收。
乙、被告甲○○部分：按被告死亡者，應諭知不受理之判決，刑事訴訟法第三百零三
    條第五款定有明文。本件被告甲○○經檢察官起訴後，已於九十一年十二月十七
    日因車禍腹部、頭部外傷、敗血症休克死亡，有臺灣高雄地方法院檢察署相驗屍
    體證明書一份在卷可稽，爰不經言詞辯論，逕為諭知不受理判決。
據上論斷，應依刑事訴訟法第二百九十九條第一項前段、第三百條、第三百零三條第
五款、第三百零七條，刑法第三百四十四條、第二十八條、第三十八條第一項第二款
，罰金罰鍰提高標準條例第一條、第二條判決如主文。
中      華      民      國      九十二      年      三      月    六    日
                                      臺灣屏東地方法院刑事第四庭
                                          法  官  楊清安
右正本證明與原本無異。
如不服本判決應於收受本判決送達後十日內向本院提出上訴書狀，其未敘述上訴理由
者，並得於提起上訴後十日內向本院補提理由書狀（均須按他造當事人之人數附繕本
 ）「切勿逕送上級法院」
                                          書記官  張儷薾
中      華      民      國      九十二      年      三      月    六    日
附錄論罪法條全文：
中華民國刑法第三百四十四條
(重利罪)
乘他人急迫、輕率或無經驗貸以金錢或其他物品，而取得與原本顯不相當之重利者，
處一年以下有期徒刑、拘役或科或併科一千元以下罰金。


司法院資訊處製作；財團法人民間司法改革基金會備份。
